【裁判字號】    95,易,1003
【裁判日期】    950914
【裁判案由】    竊盜等
【裁判全文】
臺灣桃園地方法院刑事判決              95年度易字第1003號
公  訴  人  台灣桃園地方法院檢察署檢察官
被      告  甲○○
                    樓
                    (
上列被告因竊盜等案件，經檢察官提起公訴（95年度偵字第1468
7 號），本院合議庭裁定由受命法官進行簡式審判程序，判決如
下：
    主  文
甲○○竊盜，累犯，處有期徒刑陸月，如易科罰金，以銀元佰
元即新台幣玖佰元折算壹日；又對於公務員依法執行職務時施強
暴，累犯，處拘役伍拾日，如易科罰金，以新台幣壹仟元折算壹
日；又以脅迫使人行無義務之事，累犯，處拘役伍拾日，如易科
罰金，以新台幣壹仟元折算壹日。拘役部分應執行拘役玖拾日，
如易科罰金，以新台幣壹仟元折算壹日。
    事  實
一、甲○○前因竊盜、傷害案件，經本院以91年度易字第1576號
    判處拘役40日、30日，定應執行拘役65日確定；又因竊盜案
    件，經本院以92年度壢簡字第832 號判處有期徒刑3 月確定
    ，上開二案於民國92年12月10日入監執行，有期徒刑3 月部
    分，於93年3 月9 日執行完畢（構成累犯）。詎猶不知悔改
    ，於95年6 月7 日凌晨1 時許，在桃園縣中壢市中原大學附
    近，見丙○○所有車號SM9 －915 號輕型機車，鑰匙未拔，
    竟意圖為自己不法所有，徒手竊取上開輕型機車得手後逃逸
    ，以供代步之用；復於同年7 月6 日8 時40分許，甲○○騎
    乘上開輕型機車，行經桃園縣八德市○○路茄苳加油站前，
    見制服員警劉茂輝及陳樹成執行巡邏勤務，畏罪心虛，而進
    入上開加油站加油，經劉茂輝及陳樹成見甲○○形跡可疑，
    而將車號SM9 －915 號輸入電腦查詢，確認為贓車後，由劉
    茂輝先行下車盤查，甲○○見狀即棄車逃逸，劉茂輝同時伸
    手抓住甲○○之左手肘，甲○○竟基於妨害公務之犯意，企
    圖掙脫並拖行劉茂輝20公尺後甩開劉茂輝，以此方式對於依
    法執行公務之警員劉茂輝施強暴，後往行政院衛生署桃園醫
    院方向逃逸，嗣於同日8 時50分許，甲○○逃逸至桃園市○
    ○路1512巷口時，見員警劉茂輝及陳樹成仍緊追在後，為擺
    脫警員之追緝，見乙○○騎乘車號IUE －900 號重型機車於
    巷口停等紅綠燈之際，旋基於強制之犯意，跳上乙○○所騎
    乘之機車後座，以雙手強制夾住乙○○，並稱拜託載我走後
    ，以雙手控制機車車頭，旋催油門逃逸，以此脅迫方式使乙
    ○○行上開無義務之事，至下個紅路燈口，乙○○為自救，
    便頭戴安全帽向後撞擊反抗，而員警劉茂輝、陳樹成亦追趕
    至旁，甲○○見員警陳樹成上前喝叱：停車，竟拒不停車，
    並意圖衝撞員警，陳樹成見狀旋對空鳴槍後，再朝甲○○大
    腿射擊1 槍，甲○○中彈後，始因失控衝向對向路旁後，人
    車倒地，乙○○因此受有右腳板及膝蓋受傷（傷害部分，未
    據提出告訴），甲○○旋棄車跳下路旁大圳，往八德市○○
    街方向逃逸，嗣為警於同日9 時許，在桃園縣八德市○○街
    大圳旁查獲。
二、案經桃園縣政府警察局八德分局移請台灣桃園地方法院檢察
    署檢察官偵查起訴。
    理  由
一、被告甲○○所犯之竊盜等罪，為死刑、無期徒刑、最輕本刑
    3 年以上有期徒刑或高等法院管轄第一審案件以外之罪，而
    被告於本院準備程序進行中，就被訴事實為有罪之陳述，經
    本院告知簡式審判程序意旨，並聽取公訴人及被告之意見後
    ，本院合議庭依刑事訴訟法第273 條之1 第1 項之規定，裁
    定依簡式審判程序審理。
二、上揭犯罪事實，業據被告迭於警詢、偵查及本院審理中坦承
    不諱，核與證人乙○○、丙○○於警詢及證人乙○○、陳樹
    成、劉茂輝於偵查中證述之情節相符，並有桃園縣政府警察
    局八德分局搜索扣押筆錄、桃園縣政府警察局八德分局廣興
    派出所贓物領據、車輛失竊車牌失竊資料個別查詢報表各1
    份及照片6 幀在卷可稽，足認被告前開自白與事實相符，堪
    以採信。本件事證明確，被告前述犯行，洵堪認定。
三、按修正後刑法第2條第1項之規定：「行為後法律有變更者，
    適用行為時之法律。但行為後之法律有利於行為人者，適用
    最有利於行為人之法律」，係規範行為後法律變更所生新舊
    法比較適用之準據法，於新法施行後，應適用新法第2 條第
    1 項之規定，為「從舊從輕」之比較；比較時應就罪刑有關
    之共犯、未遂犯、想像競合犯、牽連犯、連續犯、結合犯，
    以及累犯加重、自首減輕暨其他法定加減原因（如身分加減
    ）與加減例等一切情形，綜其全部罪刑之結果而為比較（最
    高法院95年第8 次刑庭會議決議參照）。查被告竊盜行為後
    ，罰金刑之計算單位及處罰、累犯、易科罰金之折算標準之
    規定，均有修正：1.罰金刑之計算單位及處罰部分：刑法第
    33 條 第5 款業於94年2 月2 日修正公布，並自95年7 月1
    日起施行；修正前刑法第33條第5 款規定「罰金：1 元以上
    。」修正後刑法第33條第5 款規定「罰金：新臺幣1,000 元
    以上，以百元計算之」；另95年6 月14日修正公布刑法施行
    法第1 條之1 ：「中華民國94年1 月7 日刑法修正施行後，
    刑法分則編所定罰金之貨幣單位為新臺幣。94年1 月7 日刑
    法修正時，刑法分則編未修正之條文定有罰金者，自94年1
    月7日 刑法修正施行後，就其所定數額提高為30倍。但72年
    6 月26日至94年1 月7 日新增或修正之條文，就其所定數額
    提高為3 倍」，現行刑法中，有關於罰金刑之計算單位及處
    罰之規定已有修正，自屬法律變更。2.累犯部分：刑法第47
    條累犯之規定於94年2 月2 日修正公布，並於95年7 月1 日
    施行，修正前刑法第47條規定：「受有期徒刑之執行完畢，
    或受無期徒刑或有期徒刑一部之執行而赦免後，5 年以內再
    犯有期徒刑以上之罪者，為累犯，加重本刑至二分之一。」
    修正後刑法第47條第1 項規定：「受徒刑之執行完畢，或一
    部之執行而赦免後，5 年以內故意再犯有期徒刑以上之罪者
    ，為累犯，加重本刑至二分之一。」3.易科罰金之折算標準
    部分：刑法第41條第1 項業於94年2 月2 日修正公布，並於
    95 年7月1 日施行，修正前刑法第41條第1 項前段規定：「
    犯最重本刑為5 年以下有期徒刑以下之刑之罪，而受6 個月
    以下有期徒刑或拘役之宣告，因身體、教育、職業、家庭之
    關係或其他正當事由，執行顯有困難者，得以1 元以上3 元
    以下折算一日，易科罰金。」又被告行為時之易科罰金折算
    標準，修正前罰金罰鍰提高標準條例第2 條前段（現已刪除
    ）規定，就其原定數額提高為100 倍折算1 日，則本件被告
    行為時之易科罰金折算標準，應以銀元300 元折算1 日，經
    折算為新臺幣後，應以新臺幣900 元折算為1 日；修正後刑
    法第41條第1 項前段則規定：「犯最重本刑為5 年以下有期
    徒刑以下之刑之罪，而受6 個月以下有期徒刑或拘役之宣告
    者，得以新臺幣1,000 元、2,000 元或3,000 元折算1 日，
    易科罰金。」此項修正屬科刑規範事項之變更，其折算標準
    為裁判時所應諭知，亦屬法律變更。4.經綜合比較前述新、
    舊法結果，修正後規定並未較有利於行為人，則應依修正後
    刑法第2 條第1 項前段規定，適用行為時（即修正前）之法
    律。
四、核被告所為，係犯刑法第320 條第1 項之竊盜罪、第135 條
    第1 項之妨害公務罪、第304 條第1 項之強制罪。被告前因
    竊盜、傷害案件，經本院以91年度易字第1576號判處拘役40
    日、30日，定應執行拘役65日確定，又因竊盜案件，經本院
    以92年度壢簡字第832 號判處有期徒刑3 月確定，上開二案
    於92年12月10日入監執行，有期徒刑3 月部分於93年3月9日
    執行完畢出監，有臺灣高等法院被告前案紀錄表1 份在卷可
    稽，其5 年內再犯本件有期徒刑以上之罪，為累犯，依法加
    重其刑。又被告所犯上開3 罪，犯意個別，行為互殊，應予
    分論併罰。爰審酌被告年輕力壯，竟不思以己力賺取財物，
    有多次竊取他人財物之前科，竟再次竊取他人財物，嚴重影
    響社會治安，且於犯行遭警發現後，對於執行公務之員警施
    以暴力行為，犯罪手段誠屬可議，犯罪所生危害非輕，惟念
    其犯罪後坦承犯行，態度尚稱良好，暨其教育程度、並無正
    當職業，家庭經濟狀況不佳等一切情狀，公訴人雖對被告具
    體求處有期徒刑10月，惟本院以上開理由，認公訴人之求刑
    稍嫌過重，爰分別量處如主文所示之刑，並均諭知易科罰金
    之折算標準，並就被告所犯之妨害公務、強制兩罪，定其執
    行刑，以示懲戒。
據上論斷，應依刑事訴訟法第299 條第1 項前段、第273 條之1
第1 項，修正後刑法第2 條第1 項前段，刑法第135 條第1 項、
第304 條第1 項、第320 條第1 項，修正前刑法第41條第1 項前
段、第47條、刑法第41條第1 項前段、第47條第1 項、第51條第
6 款，罰金罰鍰提高標準條例第1 條前段、修正前罰金罰鍰提高
標準條例第2 條，刑法施行法第1 條之1 第1 項、第2 項前段，
判決如主文。
本案經檢察官蔡正雄到庭執行職務。
中    華    民    國    95    年    9     月    14    日
                  刑事第四庭  法  官  張淑華
以上正本證明與原本無異。
如不服本判決，應於送達後10日內，向本院提出上訴狀。
                              書記官  郭中明
中    華    民    國    95    年    9     月    15    日
附錄本案論罪科刑法條
中華民國刑法第135條
（妨害公務執行及職務強制罪）
對於公務員依法執行職務時，施強暴脅迫者，處 3 年以下有期徒
刑、拘役或 3 百元以下罰金。
意圖使公務員執行一定之職務或妨害其依法執行一定之職務或使
公務員辭職，而施強暴脅迫者，亦同。
犯前二項之罪，因而致公務員於死者，處無期徒刑或 7 年以上有
期徒刑；致重傷者，處 3 年以上、 10 年以下有期徒刑。
中華民國刑法第320條
（普通竊盜罪、竊佔罪）
意圖為自己或第三人不法之所有，而竊取他人之動產者，為竊盜
罪，處 5 年以下有期徒刑、拘役或 5 百元以下罰金。
意圖為自己或第三人不法之利益，而竊佔他人之不動產者，依前
項之規定處斷。
前二項之未遂犯罰之。
中華民國刑法第304條
（強制罪）
以強暴、脅迫使人行無義務之事或妨害人行使權利者，處 3 年以
下有期徒刑、拘役或 3 百元以下罰金。
前項之未遂犯罰之。


司法院資訊處製作；財團法人民間司法改革基金會備份。
